臺灣高雄地方法院刑事判決　　　　　　 100年度易字第1182號
公　訴　人　臺灣高雄地方法院檢察署檢察官
被　　　告　廖文良
上列被告因傷害案件，經檢察官提起公訴（100年度偵字第12855
號），本院判決如下：
    主  文
廖文良犯傷害罪，處拘役拾日，如易科罰金，以新臺幣壹仟元
折算壹日。
    事  實
一、廖文良為廖崇斌之父親，二人間互為家庭暴力防治法第3條
    第3 款所定之家庭成員關係，渠等二人平時感情不睦，鮮少
    往來聯絡，並分別居住於門牌號碼高雄市○○區○○街7 巷
    96之3號及同棟大樓4樓頂層增建物內；廖文良於民國100年4
    月6日上午8時許，經由大樓樓梯欲返回上開頂層增建物住處
    ，途經廖崇斌上開位於該大樓 4樓住處門口前方樓梯間之際
    ，竟假借酒意對廖崇斌屋內為叫囂、拍打牆壁等行為，經廖
    崇斌開門出面制止後，雙方遂生口角爭執，詎料，廖文良竟
    基於傷害他人身體之犯意，徒手毆打廖崇斌臉部、頸部及左
    邊鎖骨等處，造成廖崇斌受有左耳下及右下巴紅腫、左鎖骨
    疼痛等傷害。嗣警獲報前往現場處理後，始悉上情。
二、案經廖崇斌訴由高雄市政府警察局鹽埕分局報告臺灣高雄地
    方法院檢察署檢察官偵查起訴。
    理  由
壹、程序方面：
    按被告以外之人於審判外之陳述，雖不符刑事訴訟法第159
    條之1 至第159 條之4 之規定，而經當事人於審判程序同意
    作為證據，法院審酌該言詞陳述或書面陳述作成時之情況，
    認為適當者，亦得為證據；又當事人、代理人或辯護人於法
    院調查證據時，知有第159 條第1 項不得為證據之情形，而
    未於言詞辯論終結前聲明異議者，視為有前項之同意，刑事
    訴訟法第159 條第1 項、第159 條之5 分別定有明文。查本
    判決所引用屬於傳聞證據之部分，均已依法踐行調查證據程
    序，且當事人於審判程序亦同意作為證據，而經本院審酌證
    據資料作成時之情況，並無違法不當及證明力明顯過低之瑕
    疵，亦無依法應排除其證據能力之情形，認以之作為證據應
    屬適當，故自有證據能力。
貳、實體方面：
一、訊據被告廖文良固坦承案發時在被害人廖崇斌住處門口前樓
    梯間對屋內為叫囂，經廖崇斌制止後，雙方發生爭執之事實
    ，惟矢口否認有出手毆打廖崇斌之情，辯稱：伊於案發時行
    經廖崇斌住處前，因聽聞被害人屋內傳出玩電動的聲音，遂
    隔著門朝屋內向被害人喊叫，要被害人不要窩在屋內打電動
    玩具，要多外出與朋友交往，但被害人開門出來後，隨即以
    右手朝伊攻擊，造成伊上嘴唇內側受有裂傷之傷害，伊當時
    為避免遭攻擊始以手推被害人胸部，並未有傷害被害人之意
    云云，經查：
(一)、被告為被害人廖崇斌之父親，二人平日分別居住於門牌號碼
    高雄市○○區○○街7 巷96之3 號及同棟大樓4 樓頂層增建
    物內，被告於案發時經由大樓樓梯欲返回上開頂層增建物住
    處，途經被害人上開位於該大樓4 樓住處門口前方樓梯間之
    際，朝被害人屋內叫喊，經被害人開門出面後，雙方遂生口
    角爭執等事實，除為被告所自承外，業據證人即被害人廖崇
    斌於警詢、偵查時證述明確，是上開事實，自堪認定。
(二)、次依證人廖崇斌於警詢、審理時證述：我平日與我父親沒有
    交集，也無聯絡，分別住在樓上、樓下，案發當時我父親喝
    酒後在公寓門口外面樓梯處大小聲喊叫並拍打牆壁，我出面
    制止，要被告不要吵到別人時，被告就以雙手毆打我身體，
    造成我臉部、頸部及左邊鎖骨等處紅腫疼痛，後來是鄰居黃
    玄宗幫我報警處理等語（見偵卷第3 至4 頁、第13至15頁）
    ，核與證人即在場目擊者黃玄宗於審理時證述：我住在高雄
    市○○區○○街7 巷98之3 號，與被害人住在同樓層，案發
    當日我原本在屋內睡覺，後來聽到屋外有吵架聲，隨即到門
    口隔著鐵門門縫向外查看，看到被告與被害人在被害人住處
    門口前吵架，剛開始時雙方並沒有任何肢體上衝突，他們吵
    了約10多分鐘後，我就叫被害人回到屋內，被告見被害人欲
    返回屋內時，隨即伸手要拉被害人肩膀，當時被害人有掙扎
    要甩開被告的拉扯，被告即以右手握拳攻擊被害人下巴及脖
    子附近，當時我母親有上前拉開他們，被告即作勢要毆打我
    母親，但經我出聲喝止，後來我就進入屋內打電話報警，此
    期間被告與被害人均仍站立在門口，被告一直對被害人叫囂
    ，被害人則不理被告，雙方再無其他肢體上接觸，一直僵持
    到員警到場處理等語（見本院卷第16頁），大致相符，佐以
    被害人於案發當日中午12時許前往高雄市立大同醫院診治結
    果，其分別受有左耳下、右下巴紅腫及左鎖骨處疼痛等傷害
    等情，有卷附高雄市立大同醫院於100年 4月6日出具之家庭
    暴力事件驗傷診斷書1紙在卷可稽（見偵查卷第8頁），本院
    審酌被害人所受上揭傷勢分係於案發當日求診，該等傷勢求
    診治療時間不惟與被告前揭傷害犯行時間緊接，且診斷結果
    亦與被害人廖崇斌、證人黃玄宗前揭所證述案發當時被害人
    身體遭攻擊位置，亦相吻合，足見被害人稱上開傷勢均係受
    被告攻擊所造成一節，應屬非虛。
(三)、至被告雖辯稱：案發當時係先遭被害人先行攻擊後，伊始出
    手推被害人胸部云云，然此情除經證人廖崇斌於警詢、偵查
    時所否認外，依證人黃玄宗於審理時亦證述：案發當時並未
    見被害人出手毆打被告，亦未見到被告身上有任何傷害存在
    等語（見本院卷第16至17頁），是被告上揭所辯，是否屬實
    ，已非無疑；況且，參以被告於本院審理時復稱：當時遭被
    害人攻擊後，上嘴唇內側因而產生裂傷，並有流血情形發生
    ，我有掀開上嘴唇讓警察察看我的傷勢云云，惟依證人即案
    發當日到場處理員警許令穎於偵查中證述：我到場處理時，
    被告雖稱有遭被害人毆打，並說自己嘴巴有破皮，但經我查
    看後並無明顯傷勢存在等語（見偵卷第20至21頁），足見被
    告稱因受攻擊而受有上嘴唇內側裂傷之傷害云云，亦與事實
    不符。職是，被告空言辯稱係遭被害人先行攻擊後，始出手
    推打被害人云云，自非可採。
(四)、綜上所述，本件事證明確，被告上開傷害犯行，堪以認定。
二、論罪科刑：
    按家庭暴力者，謂家庭成員間實施身體或精神上不法侵害之
    行為；又家庭暴力罪者，謂家庭成員間故意實施家庭暴力行
    為而成立其他法律所規定之犯罪，家庭暴力防治法第2 條第
    1款、第2款分別定有明文。本件被告與告訴人為父子關係，
    為家庭暴力防治法第3條第3款所定之家庭成員，而被告所為
    傷害犯行，已屬家庭成員間實施身體上不法侵害之行為，即
    為家庭暴力防治法第 2條所稱之家庭暴力，且構成刑法上之
    傷害罪，惟因家庭暴力防治法並無相關罰則規定，自仍應依
    刑法關於傷害罪之規定予以論罪科刑。是核被告所為係犯刑
    法第277條第1項普通傷害罪；又被告於案發前有飲酒，且於
    案發當時呈現酒意之事實，固分據證人廖崇斌、黃玄宗於警
    詢、偵查及本院審理時證述明確，惟依證人黃玄宗於本院審
    理時證述：被告當時身上雖有酒味，但仍可以正常與被害人
    一來一往的交談回話，意識仍屬清楚（見本院卷第17頁）、
    證人許令穎於偵查中證述：我於案發後前往現場處理時，雖
    聞到被告身上有酒味，但被告當時意識仍屬清楚等語（見偵
    卷第20頁），足見被告於案發時未因飲酒而達不能辨識其行
    為違法或欠缺依其辨識而行為之能力，或顯著減低上開能力
    之程度，自無刑法第19條規定適用，併予敘明；爰審酌被告
    與被害人為父子關係，雖渠等二人平日感情不睦，且分居二
    處，然被害人於案發時既已成年，則遇有齟齬發生，本可經
    由理性溝通方式尋求解決，詎被告不循上開方式為之，竟假
    借酒意尋釁生事，並毆傷被害人，事後復飾詞遮掩犯行，未
    見有何悔改之意，實非足取，惟念及其前無不良前科，素行
    尚可，且被害人所受傷勢尚屬輕微，暨兼衡其犯罪之動機、
    手段、智識程度、家庭狀況等一切情狀，量處如主文所示之
    刑，並諭知易科罰金之折算標準，以資懲儆。
據上論斷，應依刑事訴訟法第299條第1項前段，刑法第277條第1
項、第41條第1項前段，刑法施行法第1條之1第1項、第 2項前段
，判決如主文。
本案經檢察官郭來裕到庭執行職務。
中    華    民    國      100    年    9    月    22   日
                  刑事第十九庭        法  官  鄭子文
以上正本證明與原本無異。
如不服本判決應於收受判決後10日內向本院提出上訴書狀，並應
敘述具體理由。其未敘述上訴理由者，應於上訴期間屆滿後20日
內向本院補提理由書(均須按他造當事人之人數附繕本)「切勿逕
送上級法院」。
中    華    民    國      100    年    9    月    22   日
                                      書記官  王立山
附錄本案論罪科刑法條：
中華民國刑法第277條第1項
傷害人之身體或健康者，處3 年以下有期徒刑、拘役或1 千元以
下罰金。